臺灣彰化地方法院民事判決　　　96年度訴字第520號
原　　　告　丙○○
訴訟代理人　黃茂松　律師
複 代理 人　乙○○
被　　　告　甲○○
上列當事人間請求拆屋還地事件，本院於民國96年10月9日言詞
辯論終結，判決如下：
    主  文
被告應將坐落彰化縣永靖鄉○○○段同安宅小段一五三地號土地
上，如附圖所示編號Ａ部分面積二二平方公尺之磚造平房拆除，
並將土地返還原告及其他共有人。
被告應將坐落彰化縣永靖鄉○○○段同安宅小段一五三地號土地
上，如附圖所示編號Ｂ部分面積八五平方公尺之水泥空地；同小
段一五三之四地號土地上，如附圖所示編號Ｂ部分面積一平方公
尺之水泥空地；同小段一五三之二地號土地上，如附圖所示編號
Ｂ部分面積五○平方公尺之水泥空地；同小段一五三之三地號土
地上，如附圖所示編號Ｂ部分面積五平方公尺之水泥空地剷除，
並將土地返還原告及其他共有人。
被告應將坐落彰化縣永靖鄉○○○段同安宅小段一五三之二地號
土地上，如附圖所示編號Ｃ部分面積一○一平方公尺之磚造平房
（含鋼筋水泥建物）；同小段一五三之三地號土地上，如附圖所
示編號Ｃ部分面積八平方公尺之磚造平房（含鋼筋水泥建物）拆
除，並將土地返還原告及其他共有人。
訴訟費用由被告負擔。
本判決於原告以新臺幣肆拾萬元供擔保後得假執行。
    事實及理由
一原告聲明：如主文第1至3項所示，並陳明願供擔保請准宣告假
  執行。陳述：原告為坐落彰化縣永靖鄉○○○段同安宅小段
  153、153之2、153之3、153之4地號土地（下稱系爭土地），
  之共有人，被告竟於民國96年1月間某日，未經全體共有人同
  意，無正當權原，擅在系爭土地上搭建、鋪設如附圖所示磚造
  平房（含鋼筋水泥建物）、水泥，經原告請求返還未果。被告
  雖於訴訟進行中取得所有權應有部分而成為共有人之一，惟其
  搭建、鋪設前開地上物時，既未經全體共有人同意，仍屬無正
  當權原。為此依民法第767條、第821條之法律關係，請求判決
  被告拆除地上物，返還土地。
二被告聲明：駁回原告之訴。陳述：系爭土地上之住戶已居住約
  50年，並分攤地價稅，由村長以土地公代管人名義代收，足推
  被告係以地價稅充作租金而占有系爭土地。原告所稱鐵皮鋼架
  建物，被告業已拆除。原告迄至88年間始因繼承取得系爭土地
  之應有部分，而被告則於96年8月23日取得應有部分，被告願
  向原告購買其應有部分。
三兩造不爭執之事實：
  (一)原告為系爭土地之共有人，被告於本院審理中取得應有部分
    而成為共有人之一。
  (二)被告於96年1月間某日，在系爭土地上搭建、鋪設如附圖所
    示地上物。
四原告主張之事實，業據其提出土地登記謄本、照片為證（本院
  卷第7至22、25頁），並經本院會同兩造及彰化縣員林地政事
  務所測量員現場勘驗，有勘驗測量筆錄、現場略圖、土地複丈
  成果圖可稽（本院卷第46至47、49之1頁），除占有之權原外
  ，均為被告所不爭，堪信為真。原告主張被告為無權占有，應
  拆除地上物，返還土地；被告則以其長久居住並分攤地價稅充
  作租金，其於訴訟進行中並已取得應有部分而成為共有人，應
  係有權占有，且已拆除鐵皮鋼架建物置辯。是本件主要爭點在
  於：
  (一)被告有無占有系爭土地之正當權原。
  (二)被告已否拆除地上物並返還土地。
五按所有人對於無權占有或侵奪其所有物者，得請求返還之。對
  於妨害其所有權者，得請求除去之。共有物之處分、變更、及
  設定負擔，應得共有人全體之同意。各共有人對於第三人，得
  就共有物之全部為本於所有權之請求。但回復共有物之請求，
  僅得為共有人全體之利益為之。民法第767條前段、中段、第
  819條第2項、第821條定有明文。經查：
  (一)被告辯稱其長久居住並分攤地價稅充作租金，且其於訴訟進
    行中已取得應有部分而成為共有人之一，應係有權占有一節
    ，雖據其提出形式上為原告不爭之地價稅繳款書、收據、土
    地登記謄本為證（本院卷第33至36、63至78頁），惟該等地
    價稅繳款書、收據至多僅足證明被告有納稅之事實，土地登
    記謄本亦僅足證明其嗣後已成為共有人之一，尚不足證明原
    告及其餘共有人同意將系爭土地出租與被告，且無違民法第
    第819條第2項規定，自難證明被告占有系爭土地有正當權原
    。
  (二)被告辯稱已拆除鐵皮鋼架建物一節，雖據其提出形式上為原
    告不爭之照片為證（本院卷第37至38頁），惟其既仍有附圖
    所示地上物尚未拆除，自不能僅因其已拆除鐵皮鋼架建物，
    遂謂其餘地上物亦無庸拆除。
  (三)原告既為系爭土地之共有人，被告占有系爭土地，並無正當
    權原，且有附圖所示地上物尚未拆除，則原告依民法第767
    條前段、中段及第821條之法律關係，請求判決如主文第1至
    3項所示，為有理由，應予准許。原告陳明願供擔保，聲請
    宣告假執行，核無不合，爰酌定相當擔保金額准許之。
六本件判決事證已臻明確，兩造其餘主張及舉證，核與判決結果
  無影響，不另論述。
據上論結，本件原告之訴為有理由，應依民事訴訟法第78條、第
390條第2項，判決如主文。
中　　華　　民　　國　　96　　年　　10　　月　　23　　日
                        民事第二庭  法  官  廖政勝
以上正本係照原本作成。
如對本判決上訴，須於收受判決正本後20日內向本院提出上訴狀
。
                                    書記官  魏淑美
中　　華　　民　　國　　96　　年　　10　　月　　23　　日
